臺灣高雄地方法院刑事判決　　　　　　 95年度金重訴字第4號
公　訴　人　臺灣高雄地方法院檢察署檢察官
被　　　告　辛○○
　　　　　　己○○
　　　　　　壬○○
　　　　　　戊○○
前四人共同
選任辯護人　江雍正律師
　　　　　　吳晉賢律師
被　　　告　甲○○
選任辯護人　王耀星律師
上列被告因背信等案件，經檢察官提起公訴（95年度偵字第2432
2 號）本院判決如下：
    主  文
辛○○、己○○、壬○○、戊○○、甲○○，均無罪。
    理　由
壹、公訴意旨略以：（一）被告辛○○係前高雄區中小企業銀行
    一心分行（現由玉山商業銀行併購，下稱前高雄企銀一心分
    行）前經理，己○○係前高雄企銀一心分行前副理，壬○○
    係前高雄企銀一心分行前貸放課長，戊○○係前高雄企銀一
    心分行前辦事員，均係為前高雄企銀處理事務之人。緣甲○○於民國83年7 月間，成立一陽建設股份有限公司（下稱一
    陽建設公司）並擔任該公司董事長，於84年9 月間，該公司
    尚無營業收入，甲○○為資金週轉及返還高雄市第二信用合
    作社新臺幣（下同）1 億元之擔保借款，以曾向高雄市第二
    信用合作社申貸上開借款1 億元而設定抵押權之如附表一所
    示臺南縣六甲鄉龜子港1647地號等14筆土地（其中1648 地
    號為共有之同地號土地、故實際為13筆）作為擔保品，藉興
    建案名為「富貴新城」計144 戶4 樓雙車庫別墅名義，向前
    高雄企銀一心分行申請以發行商業本票方式辦理一年期擔保
    保證 (下簡稱貸款案，該次簡稱為初貸案)， 申貸1 億5 千
    萬元，而辛○○、己○○、壬○○及戊○○於辦理前開貸款
    案徵信時，竟與甲○○共同基於意圖為自己或第三人不法之
    利益及損害高雄企銀利益之概括犯意聯絡，於辦理上開貸款
    案擔保品鑑價時，明知依當時前高雄企銀擔保品處理要點第
    4 條規定為：「..... 依上述方式估價時，其時價應舉出同
    地段最近交易實例認定，若無法確定時價時，得以公告現值
    扣除應計土地增值稅（或乘以放款率）為放款值」之規定，
    竟違背上開規定，並未實際訪價及檢附訪價紀錄或其他參考
    資料佐證，即逕以高於前開擔保品當時公告現值每平方公尺
    1, 200元之25.2倍高價，估算為每平方公尺為30,250元（14
    筆中只有其中1 筆為10.8倍，餘皆為25 .2 倍），核算價值
    為1 億6 千萬元，而核准該一陽建設公司所發行之1 億5千
    萬元商業本票保證，並貸放1 億5 千萬元予該公司。（二）
    辛○○、己○○、壬○○及戊○○等人自甲○○向該分行初
    貸時所提供之「土地投資興建與償還計劃」中，明知上開一
    陽建設公司所申請商業本票擔保放款用途，係為於84年9 月
    間動工興建144 戶雙車庫透天別墅，並預定於85年9 月間興
    建完成交屋後，屆時再以出售上開房屋價款作為償還上開貸
    款之來源。惟於84年9 月4 日，上開貸款經核准動用後，甲○○即將其中1 億元轉帳至其高雄市第二信用合作社以償還
    先前之貸款，已顯然與其向前高雄企銀一心分行申貸時所表
    示之建築融資用途不符；嗣於85年9 月間，甲○○申請續約
    時（下簡稱續貸案），辛○○、己○○、壬○○及戊○○等
    人自甲○○85年9 月13日提供之「營運及償還計畫書」內容
    觀之，明知一陽建設公司原申請貸款用途之興建計畫已停止
    ，且該公司當時迄未有營運收入，顯已影響債權保障，復明
    知依財政部85年2 月8 日台財融字第85504326號函令該行：
    「依據所報貴行各項財務業務表報，貴行業務經營狀況漸趨
    惡化，存款餘額扣除可轉讓定存單後，低於放款餘額，顯已
    影響流動性，應自文到日起依說明事項辦理。說明：三、【
    擔保放款3 千萬元以上之申請案，以不動產為擔保者，應經
    鑑價公司覈實估價... 。】」之指示及前高雄企銀總行於85
    年10月29日所出具「超過授權限額批覆書」批覆內容：「奉
    85年10月19日第6 屆第47次常董會決議：1 、本案於85年10
    月8 日董事長依第5 屆第33次常董會決議，遇有業務之急需
    ，授權董事長批示：【准照單位意見，惟屆期擔保品，應經
    鑑價公司重估並補提常董會備查】，准予備查。2 、擔保品
    屆期時，應經鑑價公司重估。」，惟辛○○、己○○、壬○○、戊○○，仍承前開與甲○○共同基於意圖為自己或第三
    人不法之利益及損害高雄企銀利益之概括犯意聯絡，於辦理
    上開續貸案擔保品鑑價時，違背前開財政部函令及該行常務
    董事會之決議，未重新訪價鑑價或遵照前開決議依前項「擔
    保品屆期時經鑑價公司重估」以確保債權，即仍逕照原擔保
    品（地號自附表一所示13筆調整為如附表二所示8 筆）初貸
    當時公告現值每平方公尺12 00 元之25 .2 倍高價，於85年
    10 月9日，核准甲○○續約之申請而辦理1 億5 千萬元發行
    商業本票之保證放款。嗣於86年7 月26日，甲○○因無力償
    還上開前高雄企銀一心分行以保證銀行方式所墊付之1 億5
    千萬元本金與利息，前高雄企銀一心分行乃與甲○○協議以
    6 個月寬限期令其返還本息，惟屆期甲○○仍無法償還，前
    高雄企銀一心分行乃於87年4 月30日，將本筆貸款本息轉入
    催收款，並向臺灣臺南地方法院聲請就附表二所示擔保品為
    強制執行，於91年5 月31日，上開8 筆供擔保土地經臺灣臺
    南地方法院委託鑑定後，僅值39,933,000元，並於92年4 月
    23日，以25,718,000元之價額拍定，上開拍定金額經扣除3,
    307, 53 6 元土地增值稅及1,062, 746元執行費後，前高雄
    企銀上開對於一陽建設公司債權（1 億5 千萬元本金、81,1
    27,397利息、15,257, 260 元違約金，合計2 億4638萬4657
    元），僅收回21,347,718元，前高雄企銀共計損失2 億2503
    萬6939元。因認被告辛○○、己○○、壬○○、戊○○及甲○○均涉犯刑法342 條第1 項背信罪嫌等語。
貳、按「犯罪事實應依證據認定之，無證據不得認定犯罪事實」
    ；又「不能證明被告犯罪者，應諭知無罪之判決」；刑事訴
    訟法第154 條第2 項、第301 條第1 項分別定有明文。又犯
    罪事實之認定，應憑真實之證據，倘證據是否真實尚欠明確
    ，自難以擬制推測之方法，為其判斷之基礎；而認定犯罪事
    實之證據係指足以認定被告確有犯罪行為之積極證據而言，
    該項證據自須適合於被告犯罪事實之認定，始得採為斷罪資
    料（最高法院53年臺上字第656 號、29年上字第3105號判例
    意旨參照）。且刑事訴訟上證明之資料，無論其為直接或間
    接證據，均須達於通常一般之人均不致有所懷疑，而得確信
    其為真實之程度，始得據為有罪之認定，若其關於被告是否
    犯罪之證明未能達此程度，而有合理懷疑之存在，致使無從
    形成有罪之確信，根據「罪證有疑，利於被告」之證據法則
    ，即不得遽為不利被告之認定（最高法院76年台上字第4986
    號判例意旨參照）。其以情況證據（即間接證據）斷罪時，
    尤須基於該證據在直接關係上所可證明之他項情況事實，本
    乎推理作用足以確證被告有罪，方為合法，不得徒憑主觀上
    之推想，將一般經驗上有利被告之其他合理情況逕予排除（
    最高法院32年上字第67號判例意旨參照）。次按背信罪之成
    立，以處理他人事務之人，有圖自己或第三人得不法利益，
    或圖加損害於本人之意思，而故為違背其任務之行為為要件
    。如僅因處理事務怠於注意，致其事務生不良之影響，則為
    處理事務之過失問題，既非故意為違背其任務之行為，自不
    負若何罪責（最高法院22年上字第3537號判例意旨參照）。
    又刑法上背信罪所指為他人處理事務，在性質上應限於具有
    相當責任性之事務，而且行為人在處理上有權作成決定，或
    是行為人在處理上需要作成決定之事務。若他人對於行為人
    並無相當之授權，兩者之間並不存在所謂之信託關係，行為
    人所從事者只是轉達之工作，無需也無權作成任何決定者，
    則非背信罪所指之事務（最高法院85年度台上字第1113號、
    85年度台上字第660 號判決意旨參照）。故如行為人就所受
    委任之事務並無權作成任何決定，則非背信罪所指之事務，
    僅因處理事務之人怠於注意，致其事務生不良之影響，則為
    處理事務之過失問題，即非故意為違背其任務之行為，自不
    負任何罪責。
參、程序方面：
一、證據能力方面：
    按傳聞法則之重要理論依據，在於傳聞證據未經當事人之反
    對詰問予以核實，乃予排斥，惟若當事人已放棄對原供述人
    之反對詰問權，於法院審判時表明同意該等傳聞證據可作為
    證據，基於證據資料愈豐富，愈有助於真實發現之理念，並
    貫徹刑事訴訟法修法加重當事人進行主義之精神，確認當事
    人對於證據能力有處分權之制度，傳聞證據經當事人同意作
    為證據，法院認為適當者，亦得為證據。另當事人於調查證
    據時，對於傳聞證據表示「沒有意見」、「對於證據調查無
    意見」，而未於言詞辯論終結前聲明異議，應視為已有將該
    等傳聞證據採為證據之同意，此刑事訴訟法第159 條之5 定
    有明文。被告5 人及其等辯護人雖於本院準備程序時曾就證
    人丙○○、庚○○於法務部調查局作證時之證述；被告己○○以外之4 位被告及其等辯護人，曾就被告己○○在法務部
    調查局作證時之證述均表示係審判外之陳述並無證據能力，
    惟於本院審判程序時，則對於本院一一提示之全案相關卷證
    之證據能力則均無意見，或並表示同意引為證據（見本院卷
    2 第74-172頁），則依刑事訴訟法第159 條之5 之規定，被
    告及其等辯護人除已明示表示同意者外，亦應視為被告及辯
    護人已同意本案全部證據均有證據能力，本院斟酌該等證據
    並非非法取得，亦無證明力明顯過低之情形，是該等證據，
    均得採為證據。
二、關於本案是否已罹於時效之規定：
（一）被告5 人及其選任辯護人均辯稱：本案公訴意旨所認被告
      5 人之犯罪時間乃案外人一陽建設公司負責人即被告甲○○於84年9 月間向被告辛○○、己○○、壬○○及戊○○
      任職之前高雄企銀一心分行，以一陽建設公司名義申請以
      發行商業本票方式辦理一年期擔保保證1 億5000萬元之商
      業本票保證，被告辛○○等人未就被告甲○○提供之擔保
      品為確實之鑑估，即核准1 億5000萬元之商業本票保證，
      並自84年9 月4 日核准動用，詎被告甲○○將貸得款項用
      以清償其個人高雄市第二信用合作社之借款，至85年9 月
      4 日前開貸款到期，被告甲○○辦理續貸時，被告辛○○
      等人復無視財政部85年2 月8 日台財融字第85504326號函
      及前高雄企銀總行85年10月29日出具之「超過授權限額批
      覆書」之內容，未就被告甲○○提供之擔保品重新訪價或
      經鑑價公司重估，而於85年10月9 日核准被告甲○○續約
      之申請，嗣於86年7 月26日被告甲○○無力還款，經臺灣
      台南地方法院就擔保品為強制執行拍賣後，仍不足清償，
      致前高雄企銀受有損失2 億2503萬6939元，因認被告5 人
      涉有刑法第342 條第1 項之背信罪嫌，迨於95年10月31日
      始提起公訴。被告5 人所犯為法定刑5 年以下有期徒刑，
      依刑法第2 條第1 項之規定，應適用修正前刑法第80條第
      1 項第2 款中追訴權時效10年之規定，依修正後刑法第80
      條之規定，追訴權因未起訴而進行，迄至95年10月31日起
      訴日為止，已罹於10年之追訴期間等語。
（二）按案件時效已完成者，應諭知免訴之判決，並得不經言詞
      辯論為之，刑事訴訟法第302 條第2 款、第307 條分別定
      有明文。又按於中華民國94年1 月7 日刑法修正施行前，
      其追訴權或行刑權時效已進行而未完成者，比較修正前後
      之條文，適用最有利於行為人之規定，刑法施行法第8 條
      之1 亦有明文。固然最高法院95年9 月5 日95年度第17次
      刑事庭會議決議事項第十六就82年9 月21日82年度第10次
      刑事庭會議決議，關於「刑法第八十條第一項規定，追訴
      權因一定期間不行使而消滅，係指追訴機關於法定期間內
      ，怠於行使追訴權，即生時效完成，而消滅追訴權之效果
      。故追訴權消滅時效之發生，應以不行使追訴權為其前提
      要件。又所謂追訴權，係對行刑權而言，應指形式的刑罰
      權，包括偵查、起訴及審判權在內，若已實施偵查，此時
      追訴權既無不行使之情形，自不生時效進行之問題。況刑
      法第八十條之立法理由稱偵查為行使公訴權最初之手續，
      亦足為上開立論之佐證。」之決議文意見，認因法律已修
      正，本則決議不合時宜，自95年7 月1 日起，不再供參考
      。惟最高法院27年上字第2615號判例意旨亦認犯罪在刑法
      施行前，比較裁判前之法律孰為有利於行為人時，應就罪
      刑有關之一切情形，比較其全部之結果，而為整個之適用
      ，不能割裂而分別適用有利益之條文。又參酌臺灣高等法
      院暨所屬法院於95年05月04日因應新修正刑法施行座談會
      提案第49號關於追訴權時效於新刑法修正後，應如何適用
      審查意見為：新刑法就竊盜罪之追訴權時效，改為20年，
      且就時效停止原因、停止原因視為消滅等情形，有不同規
      定，茲甲兩次犯行，依舊法可適用連續犯論以一罪，且新
      法就時效規定，不利於甲，依刑法第2 條就罪刑有關之一
      切情形（包括時效）整體比較後，以適用舊法有利於甲，
      自應整體適用，則甲兩次犯行，依舊法既係連續犯，時效
      且自83年1 月1 日起算，第一次犯行雖經計算至95年8 月
      1 日即時效完成，仍應以舊法規定之時效計算，至96年1
      月1 日始時效完成，是甲兩次犯行均應為實體判決。準此
      ，關於追訴權時效之規定，應整體比較後，採行最有利於
      行為人說，並整體適用。
（三）次查本案被告5 人行為時所涉犯之刑法第342 條第1 項之
      背信罪之法定刑為「5 年以下有期徒刑，拘役或科，或併
      科1 千元以下罰金」之罪。本件被告行為後，刑法關於追
      訴權時效之部分條文於94年2 月2 日修正公布，並自95
      年7 月1 日起生效施行。而本件被告所涉罪名行為時，修
      正前刑法第80條第1 項第2 款所定追訴權之時效期間規定
      為：「追訴權，因左列期間不行使而消滅：三年以上十年
      未滿有期徒刑者，十年」。修正施行後同條項款則規定：
      「追訴權，因下列期間內未起訴而消滅：二、三年以上十
      年未滿有期徒刑者，二十年」。是依被告行為時之舊法，
      追訴時效期間為10年，新法之追訴時效期間則為20年。雖
      新法係以「未起訴」為追訴權時效之回溯起算點，舊法係
      以「不行使」為回溯起算點，然依82年度第10次刑事庭會
      議決議意旨若已實施偵查即無追訴權不行使之情形。本案
      如適用舊法關於追訴權時效之規定，因檢察官於92年5 月
      15 日 即以簽呈於92年6 月2 日分案偵查，並已發交法務
      部調查局南部地區機動工作組調查中，有92年度他字第29
      99號全卷在卷可稽，依據前開簽呈所示之檢察官發動偵查
      日距起訴書所載犯罪日並未逾10年；如適用新法，則犯罪
      日距起訴日95年10月31日雖已逾10年，惟並未逾新法所定
      20年之追訴權時效，是本案不論是依行為時法或新法之規
      定，均未罹於時效之規定，被告5 人及其等之辯護人以本
      案業已罹於時效為由所為之答辯，容有誤會，無以憑採。
肆、實體方面：
一、公訴意旨認被告辛○○等五人涉犯背信罪嫌，無非以被告辛○○、己○○、壬○○、戊○○、甲○○於偵查中之供述及
    被告辛○○、己○○、戊○○、甲○○於法務部調查局南部
    地區機動工作組調查時之供述、證人即行政院金融監督管理
    委員會檢查局第五組稽查人員林寶福於法務部調查局南部地
    區機動工作調查之證述、證人即前高雄企銀審查部經理莊壽
    男於法務部調查局南部地區機動工作調查時之證述、證人即
    前高雄企銀董事長蔡慶源於法務部調查局南部地區機動工作
    調查時之證述、證人即前高雄企銀總經理丙○○於法務部調
    查局南部地區機動工作調查時之證述、證人即前高雄企銀常
    務董事並自85年11月22日起至89年6 月21日繼任董事長之庚○○於法務部調查局南部地區機動工作調查時之證述、中央
    存款保險公司94年10月11日存保法字第0940006588號函、查
    核報告、底稿附件及龍星昇第五資產管理公司94年10月5 日
    （94）龍五第94305 號函影本各1 份、一陽建設公司初貸申
    請、徵信、不動產抵押權設定估價核算表資料等影本各1 份
    、一陽建設公司續約申請、徵信資料影本各1 份、前高雄企
    銀82年11月11日82高銀總審查字第4279號函及其附件「高雄
    區中小企業銀行擔保品處理要點」影本1 份、一陽建設公司
    設於前高雄企銀帳戶於84年間之存提明細及傳票影本各1 份
    、財政部85年2 月8 日台財融字第85504326號函令影本1份
    、前高雄企銀85年9 月18日「超過授權限額審議申請書」、
    85年10月19日常務董事會議決議紀錄及85年10月29日發給一
    心分行之「超過授權限額批覆書」影本各1 份及本件一陽建
    設公司所提供上開擔保品之拍定資料等為論據。訊據被告辛○○、己○○、壬○○、戊○○對於其等分別擔任前高雄企
    銀一心分行經理、副理、貸放課長及辦事員，一陽建設公司
    董事長即被告甲○○於83年7 月間，成立一陽建設公司，於
    84年6 月間，被告甲○○以公司為資金週轉及返還高雄市第
    二信用合作社1 億元之擔保借款，以曾向高雄市第二信用合
    作社申貸借款1 億元而設定抵押權之附表一所示臺南縣六甲
    鄉龜子港1647地號等14筆土地作為擔保品，藉興建案名為「
    富貴新城」計144 戶4 樓雙車庫別墅名義，向前高雄企銀一
    心分行申請以發行商業本票方式辦理一年期擔保保證，申貸
    1 億6 千萬元，經徵信後，除其中1 筆以擔保品當時公告現
    值每平方公尺1,200 元之10.8倍核算外，其餘均以25.2倍，
    估算為每平方公尺為30,250元，核算價值為1 億6 千萬元，
    而核准一陽建設公司發行1 億5 千萬元商業本票，由前高雄
    企銀為保證。且被告辛○○、己○○、壬○○及戊○○等人
    自被告甲○○向該分行初貸時所提供之「土地投資興建與償
    還計劃」中，明知上開一陽建設公司所申請商業本票擔保放
    款用途，係為興建「富貴新城」144 戶雙車庫透天別墅，並
    預定於85年9 月間興建完成交屋後，以出售上開房屋價款作
    為償還上開貸款之來源。且於84年9 月4 日，上開貸款經核
    准動用後，被告甲○○即發行1 億元之商業本票，取得資金
    作為清償其向高雄市第二信用合作社貸款1 億元之用，嗣於
    85年9 月間，被告甲○○以公司為名申請續約時，被告辛○○、己○○、壬○○及戊○○等人自被告甲○○於85年9 月
    13 日 提供之「營運及償還計畫書」內容觀之，明知一陽建
    設公司原申請貸款用途之興建計畫已停止，且該公司當時迄
    未有營運收入，未重新訪價鑑價，仍逕照原擔保品（地號自
    附表一所示13筆調整為附表二所示8 筆）初貸當時公告現值
    每平方公尺1200元之25.2倍估價，而於85年10月9 日經前高
    雄企銀一心分行核准被告甲○○以一陽建設公司名義續約之
    申請而辦理1 億5 千萬元發行商業本票之保證放款。嗣因一
    陽建設公司無力兌現1 億5 千萬元之本票票款，經前高雄企
    銀一心分行墊付後，與被告甲○○協議以6 個月寬限期令其
    返還本息，惟屆期被告甲○○仍無法償還，前高雄企銀一心
    分行乃於87年4 月30日，將本筆貸款本息轉入催收款，並向
    臺灣臺南地方法院聲請就附表二所示擔保品為強制執行，於
    91年5 月31日，附表二8 筆土地經臺灣臺南地方法院委託鑑
    定後，僅值39,933,0 00 元，並於92年4 月23日，以25,718
    ,000 元 之價額拍定之事實，業經被告辛○○、己○○、壬○○、戊○○及甲○○於本院審理時供認在卷，並有中央存
    款保險股份有限公司 (下稱中央存保公司）於96年1 月5 日
    檢送之前前高雄企銀「一陽建設公司」貸款案卷宗3 卷之影
    本附於卷外、前高雄企銀一心分行93年3 月1 日九三高銀一
    心字第三十七號檢附之應收保證到期墊付放款帳、委託轉帳
    放款帳、訴訟及催討經過情形、台灣台南地方法院民事執行
    處強制執行金額計算書分配表、及土地鑑定書等資料在卷可
    稽（見法務部調查局南部機區機動工作組94年12月26日調南
    機防字第09476212211 號卷第318-330 頁，下稱調查卷），
    此部分事實堪以認定。
二、惟被告辛○○辯稱：本件核貸過程均係按銀行規定辦理，依
    據高雄企銀81年1 月29日起實施之「授權融資額度表」，營
    業單位放款超過6000萬元，係由總行常務董事會決定，本件
    係申請貸款為1 億6000萬元，陳報單位一心分行也是擬貸1
    億6000萬元，但常務董事會核准1 億5000萬元，一陽建設公
    司繳息正常且長達22個月，係在86年7 月停止繳息，伊在86
    年3 月19日便已退休等語；被告己○○辯稱：伊係依據徵信
    、授信人員陳報的估價相關資料依銀行規定審核，審核結果
    並無超估便往上陳報，本件已超過分行審核權限；被告壬○○辯稱: 核貸案件核准後，便會將資料送到放款課，經過記
    帳助理審核文件齊全後，便將資料交由伊再審核，經核文件
    齊全後便放款，放款後將資料交給襄理、副理、經理，若屬
    總行權限則將文件送回總行，本件係依據銀行規定辦理，且
    繳息長達22個月，總行亦有審查部、稽查部，繳息期間總行
    亦來審查稽核過等語；被告戊○○辯稱：伊係本案徵信人員
    ，當時均依銀行規定前往現場察看、訪價，並請客戶提出相
    關佐證資料，且到現場拍照，該等徵信資料均附在核貸案件
    之卷宗，伊係依銀行規定鑑價。85年展期時伊亦有徵信，依
    總行規定毋庸重新鑑價，只要到現場查勘，作一份現場勘估
    表即可，該部分亦依總行規定辦理等語；被告甲○○則辯稱
    ：伊僅係向前高雄企銀一心分行貸款，並提供銀行要求之相
    關審核資料，並無勾串行員等語。被告辛○○、己○○、壬○○、戊○○之共同選任辯護人並以：1 、被告辛○○、己○○、壬○○、戊○○四人接獲一陽建設公司貸款案後，即
    依前高雄企銀貸款放款規定隨同被告甲○○前往擔保土地訪
    價拍照，並製作「不動產抵押權設定估價核算表」，連同被
    告甲○○所提供之擔保土地買賣契約書影本、當地電信局土
    地招標報表影本等文件一併送前高雄企銀總行審查，已符合
    前高雄企銀83年9 月業務手冊「授信篇」之相關規定，並由
    被告戊○○陪同總行審查部人員再次前往擔保物現場訪價。
    2 、依「高雄區中小企業銀行擔保品處理要點」四（一）甲
    之規定，放款值之計算，應以土地之時價減去應計之土地增
    值稅後乘以放款率 (最高為90%)為標準，關於土地時價之計
    算，則有賴貸款人員依據實際訪價結果認定，而依現行實務
    現狀，公告地價現值遠低於時價，前開擔保品處理要點，亦
    未對時價之認定有何不得超過公告現值倍數之上限規定。3
    、依前「高雄企銀業務手冊授信篇」之授權融資額度表及前
    高雄企銀分層負責明細表之規定，本件貸款額度高達1 億
    5000萬元除經被告辛○○、己○○、壬○○及戊○○等人審
    核外，尚須提報總行審核，經總行承辦人員、審核科長、副
    經理、經理、副總經理、總經理、副董事長及董事長核定後
    ，提報常務董事會核准始得核貸。4 、被告辛○○、己○○
    、壬○○及戊○○等人雖知悉被告甲○○將貸款中之1 億元
    用於償還被告甲○○向高雄第二信用合作庫之借款，惟此係
    為就擔保物取得第一順位抵押權，此為銀行慣行，並為前高
    雄企銀總行函文所允許，且前高雄企銀總行稽核室之檢查報
    告，亦僅提出一陽建設公司貸得款項與申貸計畫不符之意見
    ，且僅提出「目前繳款情形正常，並補提營運計畫及償還計
    畫書。宜列入追蹤，適時掌握償債能力」，並未提出糾正。
    5 、85年9 月被告甲○○代表一陽建設公司申請續約時，依
    其所提供之營運及償還計畫書，一陽建設公司原申請貸款用
    途之興建計畫雖因市場因素中止，但一陽建設公司尚有已完
    工銷售中在台南縣麻豆鎮的8 戶透天3 樓別墅、台南市虎尾
    寮重劃區「富裕家園」及鳳山市結構體已完成之「我心深處
    」案，一陽建設公司財務健全亦經會計師財務簽證核可。6
    、財政部85年2 月8 日台財融字第85504326號函，函示擔保
    放款3000萬元以上以不動產為擔保，應經鑑價公司覈實估價
    ，係指新貸案且85年10月29日前高雄企銀「超過授權限額審
    議批覆書」及前高雄企銀第6 屆第13次常務董事會議議事錄
    六 (十七)記 載，擔保品「屆期」應經鑑價公司重估並補提
    常董會備查者，應指續約後於86年屆期時。7 、被告辛○○
    於86年3 月19日辦理退休；被告壬○○則於86年4 月15日辭
    職，在其等2 人退休或離職前，一陽建設公司均正常繳息，
    主管機關亦無糾正事項。另一陽建設公司經台灣台南地方法
    院拍賣之擔保品，扣除土地增值稅及執行費用後，回收不到
    9%之債權，惟92年6 月間財政部將前高雄企銀全部不良債權
    標售，由龍昇資產管理公司得標，回收率高達37.9% ，本案
    若未以法院拍賣方式取償，前高雄企銀之損失當不至於有2
    億2503萬6939元等語為辯；被告甲○○之辯護人，則以被告
    甲○○僅係代表一陽建設公司向前高雄企銀一心分行貸款，
    未曾試圖介入、影響相關貸款程序及結果，且一陽建設公司
    貸款後將其中1 億元用以清償前貸款銀行債務以塗銷抵押權
    供，此代償係為銀行界標準化作業，一陽建設公司貸款逾期
    後之86年8 月28日尚提供台南縣關仔嶺約53132 平方公尺土
    地一併設定與前高雄企銀，一陽建設公司無法清償貸款實因
    不動產景氣一路下滑所致，難認被告甲○○有何共同背信之
    行為等語。
三、經查:
（一）、關於84年9月初貸案部分之認定：
1、案外人一陽建設公司之法定代理人被告甲○○於84年6 月間
   ，提出一陽建設公司公司章程、股東名冊、高雄市政府建設
   局證明書、股東、董監事決議紀錄、借款用途及償還計劃書
   、土地投資興建償還計畫、財務報表查核報告書、高億建設
   股份有限公司（下稱高億建設公司，代表人甲○○）之經濟
   部公司執照、高億建設公司80、81、83年營利事業所得稅申
   報資料、附表一編號12、13土地於83年4 月25日之不動產買
   賣合約等資料向前高雄企銀一心分行貸款1 億6 千萬元之事
   實，有前揭資料在卷可佐（見前高雄企銀一陽建設公司84年
   7 月貸款卷第13-23 、66-84 、86-87 、89-90 頁、調查卷
   第17 2頁）。而案外人一陽建設公司於84年6 月提供擔保申
   請前高雄企銀以發行商業本票方式辦理1 億6000萬元一年期
   擔保保證，該業務依據81年1 月29日起實施之前「高雄企銀
   業務手冊授信篇」之授權融資額度表及前高雄企銀分層負責
   明細表之規定，其貸款案之核定權為前高雄企銀總行之常務
   董事會，亦有該授權融資額度表、分層負責明細表在卷可參
   （見本院卷一第63-66 頁）。該等部分事實，均堪以認定。
2、依前高雄企銀82年11月11日至86年7 月20日前所適用之擔保
   品處理要點第4 條之規定，其規定為：「依上述方式估價時
   ，其時價應舉出同地段最近交易實例認定，若無法確定時價
   時，得以公告現值扣除應計土地增值稅（或乘以放款率）為
   放款值」，有前高雄企銀82年11月11日八二高銀總審查字第
   4279號函及附件在卷可稽（見調查卷第253-255 頁）。本件
   案外人一陽建設公司於84年6 月間向前高雄企銀一心分行提
   出前開貸款案之申請時，提出附表一所示之土地供擔保，並
   經前高雄企銀一心分行之徵信人員即被告戊○○於84年7 月
   24日就前開擔保品及未提供擔保之被告甲○○個人三塊厝段
   、龍水段之土地、其妻陳秀珍內惟段之土地、建物及子○○
   中華路一小段之土地、建物查詢相關土地資料 (含土地公告
   現值、所有人、持分及權利登記；建物面積、建材、所有權
   人、他項權利登記等等)、 向高雄市票據交換所查詢一陽建
   設公司、擔保土地所有人子○○及林麗珠；向財團法人金融
   聯合徵信中心查詢一陽建設公司、被告甲○○、案外人子○○及林麗珠之票信情形，並前往附表一所示土地所在地現場
   勘查、斟酌被告甲○○提出之一陽建設公司公司章程、股東
   名冊、高雄市政府建設局證明書、股東、董監事決議紀錄、
   借款用途及償還計劃書、土地投資興建償還計畫、財務報表
   查核報告書、高億建設公司之經濟部公司執照、高億建設公
   司80、81、83年營利事業所得稅申報資料，及附表一編號12
   、13土地於83年4 月25日之不動產買賣合約書等相關文件為
   綜合之評估後，分別於84年7 月20日、84年8 月14日製作徵
   信報告表，並逐層轉呈課長、副襄理、經理核示，有高雄市
   政府地政處鹽埕地政事務所土地登記跨所謄本個人全部、高
   雄市政府地政處三民區地政事務所建物登記跨所謄本建號全
   部、高雄市政府地政處鹽埕地政事務所建物登記跨所謄本個
   人全部、高雄市政府地政處三民區地政事務所土地登記謄本
   地號全部、高雄市票據交換所支票存款戶票據徵信開戶查詢
   簡覆表、財團法人金融聯合徵信中心個人授信戶資訊、個人
   逾期催收呆帳、票據退票及拒絕往來資訊、信用卡基本資訊
   、現場勘查照片、被告甲○○提出之一陽建設公司之公司章
   程、股東名冊、高雄市政府建設局證明書、股東、董監事決
   議紀錄、借款用途及償還計劃書、土地投資興建償還計畫、
   財務報表查核報告書、高億建設公司之經濟部公司執照、高
   億建設公司80、81、83年營利事業所得稅申報資料、附表一
   編號12、13土地於83年4 月25日之不動產買賣合約書、84年
   7 月20日、84年8 月14日徵信報告表附於前高雄企銀84年7
   月一陽建設公司之貸款卷內可稽（見該貸款影卷全卷及該貸
   款卷內因有部分資料係連續摺頁無法影印，故盧列資料細目
   ，見本院卷一第191 頁、257 頁）。是以，前高雄企銀一心
   分行於承辦本件貸款案時，被告戊○○確實有對於被告甲○○個人及其妻、案外人子○○及林麗珠之資力；並就被告甲○○、案外人一陽建設公司、子○○及林麗珠之票信為徵信
   ，且前往附表一所示不動產所在地為實地勘查，並綜合前開
   各情，就附表一所示不動產，鑑估單價為每平方公尺30,250
   元，並就他項權利「81.5.28 二信押120,000, 000 83.
   7.14蔡漢昌押10,000,00083.6.3南企押3,750,000 」；就
   內部配置、位置交通狀況說明：該土地位於往龜子港之省公
   路旁（如位置圖）交通狀況尚便利；就現在使用情形：空地
   」等節記載於高雄區中小企銀不動產抵押權設定估價核算表
   上，並擬具意見為「一、提供其龜子港段1647..1657-17 等
   共十四筆土地供本行設定第壹順位新台幣壹億玖仟貳佰萬元
   正放款值新台幣壹億陸仟萬元正範圍內貸放。二、本案件超
   限，須呈報總行核示」，經課長壬○○核示「擬請准予設定
   壹順位抵押權新台幣壹億玖仟貳佰萬元正，放款值壹億陸仟
   萬元正，範圍內貸放」、副襄理己○○核示「擬如擬」、經
   理辛○○核示「擬如擬」後轉呈總行審查部審核，有該估算
   核算表附卷可稽（見調查卷第49頁），公訴意旨認被告辛○○、己○○、壬○○及戊○○等人，並未實際訪價及檢附訪
   價紀錄或其他參考資料，逕以附表一所示不動產當時公告現
   值每平方公尺1,200 元之25.2倍、2,800 元之10.8倍，估算
   為每平方公尺為30,250元容有誤會。
3、而83年4 月25日附表一編號12、13土地之買賣係由證人子○○委託代書與證人即地主癸○訂立，業據證人子○○及癸○於本院96年10月12日審理時到庭證稱屬實，並經證人子
   ○○當庭提出該買賣契約書原本，核與本院卷內之影本相符
   ，經提示與證人癸○辨視，亦經證人癸○證稱該契約書
   上之印章為其所有，且簽名亦應為其所親簽無訛（見本院卷
   二第312 頁），堪認該份契約書為真正。雖證人癸○對於
   該二筆土地之售價為何已不復記憶（見本院卷二第311 頁）
   ，惟其證稱每坪十多萬，及付款之方式均係由代書出面處理
   等情均核與證人子○○證述之情節大致相符；至於公訴人以
   證人子○○對於其他龜子港段買賣之相關合約書均未保留，
   僅留有該份契約書，且證人癸○亦未親見附表一編號12、
   13土地買賣契約上之訂約人「陳福賜」，則與證人子○○證
   稱以人頭訂立買賣契約之理由不存在而認證人子○○、癸○
   二人證言不實等語，惟私人文件之保存完整與否與其尚保
   留之文件是否真正，本不具必然之因果關係，另外固然證人
   癸○證稱當時係介紹人帶一名女子與其洽談本件買賣契約
   等語，惟證人子○○在洽談本件買賣契約過程因人在高雄，
   其基於訂約之便利性，確實未親自出面而委由代書全權處理
   ，則代書在洽談過程中除了買賣雙方關注之價金外，其餘過
   程對於證人子○○、癸○本非其等在意之重點，此由證人
   癸○未親見買主亦同意出售土地可證，是尚難以證人癸○
   未與契約書上之買主洽談即遽認證人子○○及癸○關於
   本件買賣契約之訂立與價金之合意有虛偽不實之處。
4、再者，證人子○○確實曾於83年間就其所有龜子港段其他土
   地，以每坪120,000 元之價格欲讓售與交通部電信局，已據
   證人子○○於本院96年10月12日審理時到庭證稱屬實 (見本
   院卷第305 頁），並有交通部新營電信局83年4 月20日新事
   （83）字第092 號公告、83年5 月12日讓售同意書及讓售建
   地標示、道路用地標示各一份附於前高雄企銀一陽建設公司
   授權放款戶檔案夾內可稽（見該授權放款戶檔案夾第000-00
   0-0頁）。
5、是則被告辛○○、己○○、壬○○及戊○○依83年4 月25日
   附表一編號12、13不動產買賣合約時價為每坪145,000 元及
   附表一所示土地地理位置、交通便利性暨貸款人案外人一陽
   建設公司、負責人甲○○及擔保人子○○、林麗珠等人之債
   信、資力等資料，就附表一不動產估價約為每坪100,000 元
   （30 ,250*3.3058 ＝100,000.45） ，已有所依憑。再者，
   復參酌被告甲○○於85年9 月續貸案中提出交通部新營電信
   局83年4 月20日新事（83）字第092 號公告、83年5 月12日
   讓售同意書及讓售建地標示、道路用地標示各一份（依前開
   資料係附於85年9 月續貸案相關資料文件中，且未出現於84
   年7 月前一陽建設公司貸款檔案中，而認係續貸案中始提出
   ），證人子○○於83年5 月12日就其所有龜子港段1647、16
   48、1648-1、1649-1等四筆建地，係欲以每坪120,000 元之
   價格欲讓售與交通部新營電信局併證人癸○96年10月12日
   於本院中之證述，以及證人子○○亦曾於83年6 月7 日以附
   表一編號12、13號之土地向台南區中小企業銀行（後改制為
   京城商業銀行）貸款，經該行准予貸款300 萬元並設定最高
   限額抵押權375 萬元，而該行當時估價該二筆土地之時價為
   688 萬元，復有台南縣土地登記簿他項權利部資料1 紙（本
   院卷一第140 頁）、京城商業銀行96年10月3 日（96）京城
   債管字第3179號函及檢附之相關申請書、信用調查表等資料
   在卷可稽（見本院卷二第266-2 69頁）。經換算台南區中小
   企業銀行就附表一編號12、13號土地鑑估結果為每平方公尺
   32,000元（二筆土地共計0.0215公頃即215 平方公尺【0.02
   15*100 00=215 】）即每坪為105,600 元（32,000*3.3=105
   ,600），經核尚高於本案鑑估價每平方公尺30,250元、每坪
   鑑估價100,000 元。雖證人即共同被告甲○○於本院96年4
   月27日具結證稱：依自高雄二信要轉向前高雄企銀一心分行
   貸款時，曾向前高雄企銀一心分行人員即被告辛○○、己○○、壬○○及戊○○等人談及高雄二信欲准伊貸款之金額為
   1 億8 千萬元或1 億6 千萬元（見本院卷一第232 頁）；證
   人庚○○於本院96年6 月22日審理時證稱本案擔保品的價格
   鑑價人員鑑價出來是公告現值的25.2倍之情形不常見，並證
   述土地價格為公告地價一至三倍係一般常情（見本院卷二第
   28 、29 頁）等語，惟：
 (1)貸款人在洽談貸款過程中，透露已洽談過之其他銀行申貸條
   件，並無違事理，本案案外人一陽建設公司貸得之金額固與
   被告甲○○在貸款前向前高雄企銀一心分行洽談之金額相吻
   ，惟參酌前開第3 、4 、5 點中所述之時價，究難以貸款金
   額符合被告甲○○之預期，即遽認被告戊○○鑑估之單位價
   格係依據被告甲○○之要求倒推所計算得出。
 (2)況且依本院依職權函玉山銀行檢附前高雄企銀84年1 月至85
   年12月底止當時適用之「高雄企銀擔保品處理要點」，經該
   行覆以83年9 月版前「高雄區中小企銀擔保品處理要點」，
   其中第四點「擔保品之估價及放款值核估標準」（一）土地
   ：甲、實施平均地權地區（或都市計劃區域）內之土地：1
   、（時價- 應計土地增值稅）×放款值（最高90%）=放款值
   （可貸金額）。2 、應計增值稅係以時價減去原規定地價（
   53年度公告地價）或前次申報移轉現值之金額為準，按法定
   稅率所求得之預計稅額，其計算公式如次：(1)(2)(3)（內容省
   略）。依上述方式估價時，其「時價」應舉出同地段最近交
   易實例認定之。若無法確定時價時得以公告現值扣除應計土
   地增值稅（或乘以放款率）為放款值；另（十）上述擔保品
   之估價，其「時價」、「成交價」或「加成調整率」之採認
   ，應檢附證明文件，並以下列方式辦理：1 、可資證明文件
   包括買賣契約書、發票憑證、繳款證明等證明文件，或最近
   相同條件之成交實例或實地調查於勘察後認列可能成交價格
   （或容易處分價格）。2 、證明文件應真實及合理，徵信人
   員應確實調查。3 、各級貸放主管經確認後，應於估價書表
   適當位置簽證並核章以示負責，有玉山銀行法人金融事業處
   96年10月8 日法（管）字第07092012號函所附附錄一之「高
   雄區中小企銀擔保品處理要點」在卷可稽（見本院卷二第22
   0 頁、第285-288 頁）。是依上揭前高雄企銀擔保品處理要
   點之規定，土地估價時，其時價應舉出同地段最近交易實例
   認定之。若無法確定時價時，「得」以公告現值扣除應計土
   地增值稅（或乘以放款率）為放款值之規定，而非「應」以
   公告現值扣除應計土地增值稅為放款值。
 (3)再依前高雄企銀83年度至87年度不動產抵押權設定估價核算
   表之格式觀之，係於86年間始有「估價依據」欄，欄列下有
   「查證紀錄：（務必填寫）」，該欄列下復有「1 □實際買
   賣契約書、2 □專業鑑估機構鑑價報告、3 □實地調查、訪
   查及勘察後認列可能成交或容易處分價格、4 □最近相同條
   件之成交實例、5 □其他」可供勾選；另在「標的物環境概
   況」欄下有「2 、徵提買賣契約書成交價格為真實、合理□
   是□否」之勾選欄位。在83年至85年之不動產抵押權設定估
   價核算表並無該等欄位，有玉山銀行法人金融事業處96年10
   月8 日法（管）字第07092012號函所附前高雄企銀83年度至
   87年度不動產抵押權設定估價核算表之格式各1 份在卷可參
   （見本院卷二第292-296 頁）。是則，於86年前，前高雄企
   銀並未明文規定查證紀錄應記載於高雄企銀不動產抵押權設
   定「估價核算表」上，益證前高雄企銀迄至86年間，仍允許
   鑑估人員於實地調查、訪查及勘查後認列可能成交或容易處
   分價格。
 (4)且證人庚○○於本院96年6 月22日審理時亦證稱其對於附表
   一所示台南縣六甲鄉之土地所在地及價值為何均不知情等語
   （見本院卷二第32-33 頁），而土地之價值，衡與其所在地
   理位置、交通情況、面積大小及未來發展性息息相關，證人
   既不知附表一所示土地之位置及該地之市場交易行情，則尚
   難僅憑證人庚○○一己推測之詞遽認被告辛○○、己○○、
   壬○○及戊○○就附表一所示土地有所謂高估之情事。
 (5)又台南縣麻豆地政事務所固於96年5 月21日以所地價字第09
   60004500號函檢附六甲鄉段1647、1648、1647-2、1647-3、
   1648 -5 、164 8-6 、16 53-21、1654-17 地號等土地自80
   年至96年間之公告現值，並表示來函所指之「實際交易價格
   」，因旨揭地號土地係屬於特定農業區區內零星建
   地，礙於面積狹小，除89年、90年、92年、93年、95年、96
   年有買賣實例外（89年以前資料逾保管年限已銷燬）少有案
   例可循，有該函及檢附之資料在卷可按（見本院卷一第285-
   293 頁），依據該函89 -96年間土地交易價格，雖其中每一
   平方公尺土地合理買賣單價最高為6917.72 元，其他僅2 、
   3 千元之間。惟附表一所示土地廣達4360坪許，且大部分土
   地均相緊鄰，有前高雄企銀84年6 月21日超過授權額審議申
   請書、84年6 月12日台南縣麻豆地政事務所就土地座落六甲
   鄉○○○段1647等29筆土地地籍圖謄本附於前高雄企銀一陽
   建設公司84年7 月之貸款卷宗內，而該函內所提供之土地交
   易價格乃單筆零星土地之價值，二者鑑估土地之價值條件並
   非完全相同，再參以前揭證人子○○及癸○就附表一編號
   12、13土地之買賣價格、證人子○○於83年5 月12日欲出價
   龜子段1647、1648、1648-1、1649 -1 予交通部電信局之金
   額及台南區中小企業銀行就附表一編號12、13土地之鑑估價
   值綜合以觀，縱然六甲鄉○○○段1647、1648、1647-2、16
   47-3、1648-5、1648-6、1653-21 、1654-17 地號等土地之
   公告現值有升高之情勢，且89年至96年間其中部分土地之成
   交實例單價最高僅為每平方公尺6917.72 元，惟尚難以台南
   縣麻豆地政事務所96年5 月21日所地價字第0960004500號函
   檢附之89年至96年零星買受實例之價格逕以認定83-85 年之
   前開附表一所示土地鑑估價值即有高估之情形。
6、再者，本件貸款係超限貸款，已如前述，則貸款准否之決定
   權為前高雄企銀總行之常務董事會，且須經由總行之審查部
   逐層轉呈副總經理、總經理、董事長後，再經由五位常董所
   組成之常務董事會，由總經理、副總經理、稽核室的經理、
   秘書室的經理，或分行所派經理或副理列席之常務董事會中
   ，由五位常務董事決定放款案之准駁，惟並非每一個貸款案
   分行均派員列席，已據證人即84年間擔任前高雄企銀總行之
   常務董事庚○○於本院96年6 月22日審理時證述在卷（見本
   院卷第34頁），核與證人即85年間前高雄企銀總行總經理丙○○於本院96年6 月22日審理時結證情節大致相符（見本院
   卷二第19頁、24頁）；另總行之審議小組（即審查部），係
   由掌管放款的副總經理為主席，並有委員12至13人，而關於
   擔保物現值、公告現值為何，主要係審查部之工作，亦據證
   人丙○○於本院上開審理期日時證述在卷（見本院卷二第23
   頁）。本件初貸案經前高雄企銀一心分行轉呈總行後，審查
   部之審查意見為：「1 、借戶初次往來，為於台南縣六甲鄉
   興建雙車庫連棟三樓透天計142 戶之需而申貸（基地81年5
   月高雄二信押1300 0萬元、83／7 私人胎1000萬元，另兩筆
   土地83／6 南企押375 萬元在案）。2 、據資料顯示，預定
   84 年6月推案並動工，85年9 月完工，共需7.6 億元，除本
   借款外尚須自籌2.4 億元。目前尚無建照及合建契約書供參
   。獲利性不詳，擬以售屋分戶貸款償還。3 、該公司甫至84
   年6 月開始營業，尚無推案記錄，資本額2500萬元。資金主
   要用於合建存出保證金2400萬元，相對財務結構尚脆弱。4
   、本案端賴擔保品（本案基地）提供擔保位於台南六甲，為
   特定農業區甲種建築用地共計約4360坪，附近居家尚稀，單
   位鑑估每坪10萬元（為公告現值25.2倍）放款值每坪貸放3.
   67萬元，經推估應在4-7 萬／坪為當，據此則放款值約佔其
   均價（5.5 萬元／坪）的67％。5 、基地因未標明建築線
   ，故臨路狀況待確定（影響土地價值）有一部份土地及建
   物應能一併提供方具完整性。6 、借保戶票信正常，惟主要
   人物實力如何，亦攸關本案風險，單位應較清楚。7 、以上
   擬併呈常董會核議」，並經副總經理、總經理、董事長、副
   董事長審核後，提交常務董事會決議。經第6 屆第14次常董
   會決議：1 、放款值新台幣壹億伍仟萬元內准照單位意見辦
   理。2 、擔保標的予本行設定第壹順位抵押權新台幣壹億捌
   仟萬元，並徵得建築線及連保人子○○繳清欠稅後，始准動
   支。3 、按建築融資辦法辦理及控管，有前高雄企銀84 年6
   月21日超過授權限額審議申請書在卷可參（見調查卷第97頁
   ）。則：
   (1)參前所述既無證據證明附表一編號12、13土地於83年4 月
     25日之不動產買賣合約書及證人子○○於83年5 月12日曾
     就其所有龜子港段1647、1648、1648 -1 、1649-1等四筆
     建地，以每坪120,000 元之價格欲讓售與交通部新營電信
     局一節係為本案貸款而偽造，且前高雄企銀一心分行本案
     相關承辦員即被告戊○○、壬○○、己○○及辛○○對於
     附表一所示土地之他項權利亦無隱匿之情事，是亦難認前
     高雄企銀一心分行本案相關承辦員之上開被告辛○○等4
     人有何刻意抬高附表一所示土地市價之情事。
   (2)再依該初貸案審核過程以觀，係以掌管貸款之副總經理為
     主席，並由12-13 人為委員組成之審查部，經綜合評估分
     行檢附之相關被告甲○○、其配偶、擔保人子○○、林麗
     珠之債信、票信及附表一所示土地資料後，尚認前高雄企
     銀一心分行鑑估之市價每坪10萬元，放款值每坪貸放3.67
     萬元略低，經審查部該等人員推估應在4-7 萬／坪為當。
   (3)從而，被告辛○○、己○○、壬○○及戊○○等人就本件
     初貸案，是否有刻意抬高附表一所示土地市價之事，容有
     疑慮。
7、該初貸案經前高雄企銀總行於84年8 月16日第6 屆第14次常
   董會決議放款值為壹億伍仟萬元後，准自84.9.4日起放款（
   即自該日起得陸續在放款金額範圍內發行商業本票），此有
   該次常務董事會議事錄（見調查卷第98頁）、前高雄企銀85
   年9 月18日超過授權限額審議申請書（見調查卷第139 頁）
   附卷可稽。雖被告甲○○發行1 億元之商業本票，係用以清
   償其在高雄市第二信用合作社1 億元之貸款，與本件貸款目
   的不符，惟附表一所示土地既經高雄市第二信用合作社設定
   1 億2 千萬元之抵押權，有附表一土地資料附於案外人一陽
   建設公司84年7 月貸款原卷宗內第9 頁（此部分因摺頁關係
   無法影印，本院該影印卷內缺此部分資料，僅記載細目附卷
   ，見本院卷一第257 頁），則前高雄企銀一心分行欲依該84
   年8 月16日第6 屆第14次常董會決議事項「2 、擔保標的予
   本行設定第壹順位抵押權新台幣壹億捌仟萬元，並徵得建築
   線及連保人子○○繳清欠稅後，始准動支。」之裁示就附表
   一所示土地取得第一順位抵押權，被告甲○○勢必得先清償
   高雄市第二信用合作社1 億元之貸款始得以塗銷該抵押權，
   再由前高雄企銀設定後取得第一順位抵押權人地位。而依本
   院卷一第67頁所附前高雄企銀83年8 月29日83高銀總審查字
   第3323號函，針對「關於優良客戶申貸手續完成，是否可以
   先貸由本行職員會同客戶前往原貸行庫辦理先順位抵押權塗
   銷，核示如說明」，其說明二認：「當營業單位為業務需要
   ，經審視實際狀況，除法令限制外，認為債權確保無虞，要
   替借戶代償他行庫相對債務者，尚無不可。惟鑑於代償過程
   中可能被他債權人聲請查封等意外，致銀行債權不保，故並
   不鼓勵」。準此，前高雄企銀准案外人一陽建設公司之初貸
   後，前高雄企銀一心分行由案外人一陽建設公司之法定代理
   人即被告甲○○發行1 億元商業本票清償高雄市第二信用合
   作社1 億元之貸款，既非前高雄企銀所嚴格禁止之行為，縱
   然此舉與案外人一陽建設公司貸款目的不符，惟前高雄企銀
   一心分行在當時因此取得1 億8 千萬元自84年11月19日至11
   4 年8 月19日存續期間之第一順位抵押權，有土地建築改良
   物抵押權設定契約書、台南縣麻豆地政事務所地價證明書、
   授信約定書、土地建築改良物抵押權設定契約書其他約定事
   項、台南縣麻豆地政事務所為左記他項權利業經依法登記完
   畢合行發給本證書以憑執管及借據等資料在卷可佐（見調查
   卷第187-197 頁），乃有助於其債權之實質保障，亦難認有
   何故意損害前高雄企銀之利益。
9、被告甲○○以案外人一陽建設公司之法定代理人身分，參前
   所述係「據實」提供前高雄企銀於貸款過程要求之審核文件
   申請貸款並經獲准，且證人丙○○於本院96年6 月22日並結
   證稱伊不認識被告甲○○，本案是否有勾結伊不知情，但並
   未有人拿文件向伊關說等語；陳田甫同日亦結證稱伊不知被
   告甲○○有無介入貸款案，但就伊所知並沒有且亦未聽說有
   介入等語（見本院卷二第25、33頁），是亦無證據證明被告
   甲○○有何與該行分行或總行行員、董事等與本件貸款案審
   核過程中相關人員勾串高估擔保品後貸放之情事。
10、綜上所述，被告辛○○、己○○、壬○○及戊○○於案外人
    一陽建設公司之法定代理人即被告甲○○於84年9 月申請貸
    款1 億6 千萬元之審核過程，難認有何意圖損害前高雄企銀
    之利益而故意高估擔保品價值而違背其審核貸款任務之背信
    行為。被告辛○○、己○○、壬○○及戊○○既無從認定其
    等有何背信行為，則被告甲○○以案外人一陽建設公司之法
    定代理人身分，申請貸款經獲准，承9 所論亦難任有何為自
    己不法利益與被告戊○○、壬○○、己○○及辛○○共同背
    信之餘地。
（二）關於85年9月續貸案之認定
1、被告甲○○以案外人一陽建設公司之法定代理人於85年9 月
   間，提出附表二所示土地共計面積約14,412平方公尺（約4,
   360 坪），以營運週轉金開發台南縣白河鎮關子嶺高級別墅
   興建擋土牆、排水設施、蓄水設施、道路整地等設施工程款
   。（原預定開發興建案暫緩）為由，並擬以當時所興建坐落
   台南縣麻豆鎮○○○段地號715-8 至715-15等八筆土地興建
   之透天別墅共八戶所出售之房屋利潤為繳息資金外，並洽商
   出售所提供之不動產擔保品，作為償還本金之來源，而於85
   年9 月13日向前高雄企銀一心分行提出營運及償還計畫書等
   資料而申請續貸，有84年7 月至85年4 月高雄市營業人銷售
   額與稅額申報書、案外人一陽建設公司資產負債表、損益表
   、財務報表、股東權益變動表及現金流量表、股東董監事會
   議紀錄、營運償還計畫書、台南縣政府工務局建造執照、一
   陽建設公司公司章程、股東名冊、董事、監察人名單、公司
   設立登記事項卡、附表一編號12、13土地於83年4 月25日之
   不動產買賣合約、案外人子○○於83年5 月12日就其所有龜
   子港段1647、1648、1648-1、1649-1等四筆建地，以每坪12
   0,000 元之價格欲讓售與交通部電信局之交通部新營電信局
   83年4 月20日新事（83）字第092 號公告、83年5 月12日讓
   售同意書及讓售建地標示、道路用地標示等資料在卷可稽（
   見前高雄企銀85年9 月一陽建設公司貸款卷宗第53-97 頁、
   見前高雄企銀一陽建設公司授權放款戶資料夾第104-105 、
   000-000-0 頁）。
2、該續貸案提出後，前高雄企銀一心分行並對被告甲○○及案
   外人一陽建設公司、擔保人林麗珠、子○○為徵信，並將徵
   信結果：「一陽建設公司負責人甲○○先生從事營造建設多
   年經驗，目前亦為高億建設及統元營造工程公司之負責人，
   目前營運皆正常，其個人之信用風評屬普通」、「一陽公司
   原提供予原本行抵押之土地育計畫興建雙車庫透天別墅144
   戶向本行申貸應收保證款項- 商業本票新台幣壹億五千萬元
   在案 (第六屆第十四次常董會決議）今逢建築景氣不佳故尚
   未興建該案，而目前于另其他投資之土地興建透天式洋房並
   以其完工交屋後作為還款來源。（目前亦有與買主接洽買賣
   成交後及償還及塗銷之)」 、「提供其座落于南縣龜子港段
   之土地共八筆（約4359坪）供本行設定第一順位新台幣1 億
   8 千萬元正在案，另邀保證人，其資產狀況可作保。高億建
   設之負責人甲○○先生曾負責營造本行前鎮分行之建物及一
   心分行行舍之裝修工程。」、「本行之舊戶，繳款正常，與
   本行往來正常，唯其存款往來基數偏低，已積極向客戶爭取
   及加強其存款往來，其展望性普通」、「高雄市票據交換所
   85 年8月14日查覆正常；台北市銀行公會聯合徵信中心85年
   8 月24日查覆正常」登載於徵信報告表，有徵信報告表、高
   雄市票據交換所支票存款戶票據徵信開戶查詢簡覆單、前高
   雄企銀應收保證款項帳卡、財團法人金融聯合徵信中心企業
   逾期催收及呆帳資訊- 行庫別、財團法人金融聯合徵信中心
   票據退票及拒絕往來資訊附卷可佐（見前高雄企銀85年9 月
   一陽建設公司貸款卷宗第23頁、第29-40 頁）。並曾前往擔
   保標的物現場勘查，有擔保品勘察攝影資料彙整表、不動產
   擔保品實地查勘紀錄表在卷可參（見前高雄企銀85年9 月一
   陽建設公司貸款卷宗第15-16 頁、第99頁）。
3、前開續貸資料併同徵信、勘查現場資料，經前高雄企銀一心
   分行轉呈總行後，經審查部審查後表示: 「一、原以在擔保
   品基地上台南縣六甲鄉興建雙車庫連棟三樓透天計142 戶之
   需申貸奉第6 屆第14常董會議決議核准。二、公司成立83
   .7.19 資本額2500萬元，以興建住宅為主，成立至今，適逢
   建築業低迷期，尚無營業收入，進帳累計虧損至85年6 月92
   8, 095元佔資本額3.7%。依84年財簽報告中：本案申貸原
   於84年9 月間推出「富貴新城」雙車庫別墅，因市場低迷不
   振，經審慎評估後暫緩興建。本案資金用途原以興建住宅
   之需申貸，因上述二點之原因，本次用途係用於該公司營
   運週轉金，並擬以客戶提供償還計畫書中未完工工程中完工
   後房屋款作為償還。三、負責人甲○○從事營造、建築工程
   多年經驗，關係機構高億建設、統元營造。其中高億建設曾
   負責營造本行前鎮、一心分行行舍裝修工程。四、提供擔
   保品位於台南縣六甲鄉為特定農業區甲種建築用地，共計14
   ,412 平 方公尺（約4360坪）附近居家尚稀，單位鑑估每坪
   10 萬 元，放款值15,000萬元，（每坪貸放3.44萬元）推估
   約在4-7 萬元／坪為當，均價採5.5 萬元／坪則放款值佔62
   .5% 核貸。基地上有一部分土地及建物，應能一併提供方
   具完整性。五、借保戶票信正常，無不良紀錄，借戶銀行間
   授信總額為本筆借款，往來期間繳息正常，單位主管對借戶
   有深入了解頗具貸放信心。五、授信條件：宜請單位注意
   民法第244 條債權人之撤銷權。應加強存款往來。擔保
   品地處台南縣，單位應定期勘查。應徵提詳細資金流向及
   營運計畫書。於併呈單位意見，提呈常董會核議」。經副
   總經理批示：「C.P 暫停。於擬如擬。」、總經理批示
   ：「該不動產抵押品應重估後再議（並敘及償還來源）+ 該
   不動產應經鑑價公司重估。」、董事長、副董事長批示：「
   准照單位意見辦理。惟屆期如總經理所擬，並補提常董會備
   查」、常董會批示：「奉第六屆第四十七次常董會決議85.1
   0.19：1 、本案於85.10.8 董事長依第五屆第33次常董會決
   議：遇有業務之需授權董事長批示：『准照單位意見辦理，
   惟屆期時擔保品應經鑑價公司重估並補提常董會備查』；准
   予備查。2 、擔保品屆期時，應經鑑價公司重估」，有前高
   雄企銀85年9 月18日超過授權限額審議申請書在卷可稽（見
   前高雄企銀85年9 月一陽建設公司貸款卷宗第8-9 頁）。則
   依前高雄企銀總行審查部該等內部審核過程以觀，前高雄企
   銀一心分行之承辦員即被告辛○○、己○○、壬○○及戊○○並未隱匿案外人一陽建設公司於84年9 月以發行商業本票
   之方式貸得款項後，擬於85年9 月間完工之「富貴新城」雙
   車庫別墅之建案已暫緩興建，且案外人一陽建設公司並無營
   業收入之事實。再者，本件係續貸案且貸款用途已變更用於
   公司營運之週轉金，並擬以當時所興建坐落台南縣麻豆鎮○○○段地號715-8 至715-15等八筆土地興建之透天別墅共八
   戶所出售之房屋款為償還。且續貸案中提供之擔保品土地已
   有部分變更，審查部雖對於該等不動產經前高雄企銀一心分
   行鑑估每坪10萬元，放款值15,000萬元，每坪貸放3.44萬元
   ，尚推估約在4-7 萬元／坪為當，均價採5.5 萬元／坪，惟
   總經理對於該等不動產抵押品則批示應重估後再議（並敘及
   償還來源）且該不動產應經鑑價公司重估。而董事長、副董
   事長則批示「准照單位意見辦理。惟屆期如總經理所擬，並
   補提常董會備查」，最終決定之常董會則批示：「奉第六屆
   第四十七次常董會決議85.10.19：1 、本案於85.10. 8董事
   長依第五屆第33次常董會決議：遇有業務之需授權董事長批
   示：『准照單位意見辦理，惟屆期時擔保品應經鑑價公司重
   估並補提常董會備查』；准予備查。2 、擔保品屆期時，應
   經鑑價公司重估」，而准予續貸。是前高雄企銀總行內部對
   於本件續貸案之不動產是否應再重估且經鑑價公司鑑價固有
   不同意見，惟當常董會意見與總經理意見不同時，最終仍以
   常董會之意見為主，復據證人丙○○於96年6 月22日證述在
   卷（見本院卷二第307 頁），且該附具審查部內部、副總經
   理、總經理、副董事長、董事長意見之申請書，僅總行有之
   ，前高雄企銀一心分行並無該份文件，業據被告辛○○、己○○、壬○○及戊○○等人供稱在卷，並據證人即前高雄企
   銀一心分行職員丁○○於本院96年4 月27日證稱無訛在卷（
   見本院卷一第236 頁），是前高雄企銀一心分行於依內部程
   序提呈前開續貸案時，難認即知悉附表二所示不動產應經鑑
   價公司鑑價。
4、況依該85年9 月18日前高雄企銀超過授權審議批覆書「批覆
   事項欄」所示：「本件經辦錄批示如下：奉第六屆第四十七
   次常董會決議： (85.10.19）本案於85年10月8 日董事長
   依第五屆第三十三次常董會決議：遇有業務之急需。授權董
   事長批示：「准照單位意見辦理，惟屆期時擔保品應經鑑價
   公司重估並補提常董會備查。」准予備查。擔保品屆期時
   ，應經鑑價公司重估。宜請單位注意民法第244 條債權人
   之撤銷權。應加強存款往來。擔保品地處台南縣，單位
   應定期勘查。應徵提詳細資金流向及營運計畫書。應按
   建築融資規定辦理控管。核貸後依85年2 月8 日29日高銀總
   業務字第01190179號函規定辦理貸放。85.10.29轉載決行。
   」、「批覆後單位決裁欄」，則經前高雄企銀一心分行「經
   辦人（戊○○85.10.30）、徵信課長、貸放課長、副（襄）
   理、經理（主任）」分別蓋章，有該份批覆書附卷可參（見
   調查卷第105 頁）。是依該等批覆書內容觀之，本續貸案於
   85年10月8 日業經董事長依據第五屆第三十三次常董會決議
   之授權而批准照單位意見辦理，惟屆期時擔保品應經鑑價公
   司重估並補提常董會備查，經85年10月19日第六屆第四十七
   次常董會決議對於董事長85年10月8 日之批示准予備查，並
   重申擔保品屆期時，應經鑑價公司重估。是依該決議之時間
   及內容之語意觀之，因初貸案於85年9 月4 日即已屆期，是
   其所謂擔保品「屆期」時，應經鑑價公司重估，當係指續貸
   案期滿時而言。雖財政部曾於85年2月8日以台財融字第8550
   4326號函前高雄企銀，以前高雄企銀各項財務業務表報，業
   務經營狀況漸趨惡化，存款餘額扣除可轉讓定存單後，已低
   於放款餘額，顯已影響流動性，為期穩健經營，應自文到日
   起依說明事項辦理，其中「說明三：擔保放款三千萬元以上
   之申報案，以不動產為擔保者，應經鑑價公司覈實估價. 、
   說明四：授信申請案之審查，應循正常程序逐級提敘審核意
   見，不得有踰越層級核貸之情況，以明權責。對授信申請案
   ，如有不同意見，應於提供資料佐證澄清疑慮後，始予核貸
   。.. 」 ，前高雄企銀並於85年2 月8 日以八五高銀總業企
   字第0119號函各營業單位依說明事項辦理，有該二函附卷可
   參（見調查卷第290-291 頁、本院卷一第70頁），且證人丙○○亦於本院96年6 月22日審理時結證財政部該函所稱「申
   請案」包括初貸案與續貸案等語（見本院卷二第308 頁）。
   惟前高雄企銀（總行）另於86年7 月9 日以八六高銀總業企
   字第0664號函，以「修訂本行85年2 月8 日八五高銀總業企
   字第0119函規定如說明二，並請仍應以清理逾期放款為要」
   為主旨函各營業部，其中「說明二、本行85年2 月8 日八五
   高銀總業企字第0119函之規定事項，酌予調整如左：（一）
   .... 、 （二）說明三之限制事項放寬為准許得對已擔保放
   款者，以不逾原擔保品鑑估值與放款值差額之半數辦理無擔
   保放款。（三）說明四之限制事項，調整為擔保放款，新台
   幣三千萬元以上之申請案（含展期案件）以不動產為擔保者
   ，應經鑑價公司覈實估價，並應以鑑價公司與本行自行估價
   孰低者為放款值，其於凡無公開市價者，均不得徵提為擔保
   品」，有該函附卷為憑（見本院卷一第71頁）。是依前高雄
   企銀85年2 月8 日、86年7 月9 日前後二函所示內容交相勾
   稽以觀，財政部85年2 月8 日台財融字第855043 26 號函說
   明三：擔保放款三千萬元以上之「申報案」，以不動產為擔
   保者，應經鑑價公司覈實估價；說明四：授信「申請案」之
   審查，應循正常程序逐級提敘審核.. ， 之所謂申請案，除
   初貸案外，是否包括擔保品業經鑑價之續貸案即展期案件容
   有疑慮。從而，前高雄企銀總行始於86年7 月9 日另函補充
   ：前高雄企銀85年2 月8 日函之說明四之限制事項，調整為
   擔保放款，新台幣三千萬元以上之『申請案（含展期案件）
   』以不動產為擔保者，應經鑑價公司覈實估價，堪以認定。
   準此，證人丙○○所證述財部政85年2 月8 日函所指申請案
   含續貸案，為其對於該函所表示之個人之意見，此由證人丙○○於前高雄企銀85年9 月18日超過授權限額審議申請書之
   總經理欄即已批示：「該不動產抵押品應重估後再議（並敘
   及償還來源）+ 該不動產應經鑑價公司重估。」一節，惟其
   於本院96年6 月22日結證時，經本院提示該函文時證稱財政
   部該函係迄至本院審理作證時始第一次見到該公文可證（見
   本院卷二第25頁）。是則，被告辛○○、己○○、壬○○及
   戊○○辯稱，85年9 月18日前高雄企銀超過授權審議批覆書
   「批覆事項欄」所示：奉第六屆第四十七次常董會決議：（
   85.10.19）本案於85年10月8 日董事長依第五屆第三十三
   次常董會決議：遇有業務之急需。授權董事長批示：「准照
   單位意見辦理，惟「屆期」時擔保品應經鑑價公司重估並補
   提常董會備查。」准予備查。擔保品「屆期」時，應經鑑
   價公司重估。其所謂「屆期」係指續貸案核准後之86年期滿
   欲再展期時一情，應屬可採。
5、雖依前高雄企銀案外人一陽建設公司之應收保證款項帳卡所
   示，有以新償舊之情形，有該等帳卡附卷可稽（見調查卷第
   90-96 頁），惟案外人一陽建設公司只要在1 億5 千萬元之
   額度內均可一再週轉動用，已據證人丙○○於本院96年6 月
   22日審理時證稱在卷（見本院卷二第305 頁），公訴人以前
   高雄企銀一心分行准予案外人一陽建設公司以發行同額新商
   業本票償還舊商業本票債務，等同發行二張商業本票共計3
   億元，容有誤會，此由公訴人詰以：「請提示調查卷89頁到
   96頁帳卡這個案從85年6 月8 日開始就壹億五千萬元這個金
   額，到期後馬上要發同金額的本票出去，到86年7 月17日都
   是同樣金額，同樣金額一直放出去，這種情形是否屬於短期
   週轉，與你剛剛所述商業本票屬於短期週轉的事，是否相符
   ？」、證人丙○○答「只要在期限內他都可以在壹億伍仟萬
   的額度內一直週轉。」、公訴人詰以「他們要這樣週轉是不
   是要將之前的本票結束掉，銀行才可以發新的本票？」、證
   人丙○○答「實務上有這樣做，不然跳票不好看。」、公訴
   人詰以「這樣等於發了兩張商業本票，總共金額三億元？」
   、證人丙○○答「不是，第一張本票是已經有兌現抵銷，所
   以等於還是只有壹億伍仟萬。」等語可證。至於公訴人詰以
   「銀行發第二張讓他調錢來處理前一張的本票債務，銀行有
   沒有違法？」、證人丙○○答「有違法。」一情，與其上開
   證述並未有矛盾之處，蓋在第一張本票債務未清償或以換票
   方式抵銷之前，銀行再行准予發行第二張本票，若二張本票
   金額總和已逾貸款額度，即有超額貸放之違法情形確屬的論
   。至於在初貸案於85年9 月4 日屆滿前最後一張商業本票之
   期限雖為85年8 月12日至85年10月9 日，有該帳卡附卷可參
    (見到調查卷第95 頁） ，惟被告壬○○供稱本案本票到期
   日應該只開到屆期日即85年9 月4 日，發生前述情況應係本
   票到期後，持票人尚未提示付款，案外人一陽建設公司復已
   申請續貸所致等語，此由續貸案係於85年10月8 日業經董事
   長依第五屆第三十三次常董會決議授權董事長批示「准照單
   位意見辦理」而核准可證，且在到期日前確實持票人尚未提
   示該票據，否則該帳卡應即在85年9 月4 日前有「清償」之
   記載。是被告壬○○供稱前開帳卡之記載係因本票到期後，
   持票人尚未提示付款，案外人一陽建設公司復已申請續貸所
   致等語，堪可採信。是該帳卡上之記載顯係為配合董事長授
   權批准續貸案之日期為85年10月8 日所致，且該紙商業本票
   既已在初貸期限內之85年8 月12日發行，尚難遽認即有違法
   之處。
6、綜上所論，被告辛○○、己○○、壬○○及戊○○對於85年
   9 月案外人一陽建設公司續貸案之擔保品，雖未經鑑價公司
   鑑價，惟並未違反前高雄企銀之強制規定，且其等並未隱匿
   案外人一陽建設公司之營業狀況，前高雄企銀總行之審查部
   對於上情均瞭如指掌，並逐層轉呈副總經理、總經理、董事
   長、副董事長及常董會審議，最終仍經常董會決議通過。縱
   然案外人一陽建設公司之擔保品部分已有所變動，前高雄企
   銀一心分行承辦人亦未另製作不動產抵押權設定估價核算表
   ，惟以初貸案及續貸案擔保品面積、所在位置相當，並經現
   場勘查及參酌初貸案中既有相關資料、已如前述之續貸案中
   證人子○○於83年間就其所有龜子港段其他土地，以每坪12
   0,000 元之價格欲讓售與交通部電信局所提出之交通部新營
   電信局83年4 月20日新事（83）字第092 號公告、83年5 月
   12日讓售同意書及讓售建地標示、道路用地標示等資料（見
   一陽建設公司授權放款戶檔案夾第000-000-0 頁）加以估價
   ，而擬具金額1 億5 千萬元之相同擬貸條件後轉呈總行審核
   ，該鑑估價是否有公訴人所指之高估，容有疑慮，且卷內尚
   乏積極證據，認定被告辛○○、己○○、壬○○及戊○○，
   有意圖損害前高雄企銀之利益以圖案外人一陽建設公司而有
   故意高估之情形。抑有進者，前高雄企銀總行之審查部就此
   部分之鑑價猶高於前高雄企銀一心分行之鑑價，且就擔保品
   是否重新經鑑價公司鑑價後再議亦在總行審核過程中經提出
   。雖續貸案當時常務董事會董事之一即證人陳田甫於本院96
   年6 月22日審理時結證稱常務董事會有遭市場派蔡慶元操控
   核貸伊認為無法貸放之案件等語 (本院卷二第29頁)， 惟縱
   認證人陳田甫前開證述屬實，然而依卷內證據，復無從認定
   前高雄企銀一心分行行員被告辛○○、己○○、壬○○及戊○○等人與總行由副總經理等12、13人共同組成之審查部、
   副董事長、董事長及常董會之常務董事間，及與被告甲○○
   間有何勾串高估附表二擔保品之行為，已如前（一）之9 所
   述，而被告甲○○於申請續貸時亦已如實陳明貸款資金用途
   ，及初貸案時原預定開發興建案已暫緩，並提出上開1 所述
   之資料供審核，準此，承上所論，雖案外人一陽建設公司嗣
   因無力清償前開本票票款而致前高雄企銀受有債權無法收取
   之情形，亦難認被告戊○○、壬○○、己○○、辛○○及甲○○於續貸案申請時有何共謀違背被告戊○○、壬○○、己○○及辛○○擬辦或審核貸款任務之行為。
四、綜上所述，公訴人所舉前開證據，尚不足使本院達於通常一
    般之人均不致有所懷疑，而得確信其為真實之程度，致使無
    從形成有罪之確信，則依罪證有疑利於被告之證據法則，即
    不得遽為不利被告5 人之認定。此外，復查無其他積極證據
    足資認定被告5 人有何公訴人所指之背信犯行，依法自應為
    被告無罪之諭知。
據上論斷，應依刑事訴訟法第301 第1 項前段，判決如主文。
本案經檢察官乙○○到庭執行職務。
中　　華　　民　　國　　96　　年　　10　　月　　31　　日
                 刑事第十三庭審判長 法  官  黃惠玲
                                    法　官  郭宜芳
                                    法  官  蔣志宗
以上正本證明與原本無異。
如不服本判決應於收受本判決後10日內向本院提出上訴書狀，並
應敘述具體理由，如未敘述上訴理由者，應於上訴期間屆滿後20
日內補提理由書狀於本院（均須按他造當事人之人數附繕本）「
切勿逕送上級法院」。
中　　華　　民　　國　　96　　年　　11　　月　　2 　　日
　　　　　　　　　　　　　　　　　  書記官  劉法萱
附表一
84年6月(初貸案)提供擔保之土地明細
┌──┬───────────────┬──────┬───┬──┬────┐
│編號│  土地坐落                    │ 面積 (公頃)│所有人│持分│已設定他│
│    │                              │ 地目       │      │    │項權利  │
├──┼───────────────┼──────┼───┼──┼────┤
│ 1  │台南縣六甲鄉○○○段1647號    │ 0.3135(養) │子○○│全  │編號1-14│
│    │                              │            │      │    │於81年5 │
│    │                              │            │      │    │月28日由│
│    │                              │            │      │    │高雄第二│
│    │                              │            │      │    │信用合作│
│    │                              │            │      │    │社設定新│
│    │                              │            │      │    │台幣1億 │
│    │                              │            │      │    │2000萬元│
│    │                              │            │      │    │之抵押權│
├──┼───────────────┼──────┼───┼──┼────┤
│ 2  │台南縣六甲鄉○○○段1647-1號  │ 0.0165(養) │同上  │全  │同上    │
├──┼───────────────┼──────┼───┼──┼────┤
│ 3  │台南縣六甲鄉○○○段1648號    │ 0.7291(建) │同上  │1/2 │同上    │
├──┼───────────────┼──────┼───┼──┼────┤
│ 4  │台南縣六甲鄉○○○段1648-1號  │ 0.1355(田) │同上  │全  │同上    │
├──┼───────────────┼──────┼───┼──┼────┤
│ 5  │台南縣六甲鄉○○○段1648-2號  │ 0.0115(建) │同上  │全  │同上    │
├──┼───────────────┼──────┼───┼──┼────┤
│ 6  │台南縣六甲鄉○○○段1648-3號  │ 0.0027(建) │同上  │全  │同上    │
├──┼───────────────┼──────┼───┼──┼────┤
│ 7  │台南縣六甲鄉○○○段1648-4號  │ 0.0124(田) │同上  │全  │同上    │
├──┼───────────────┼──────┼───┼──┼────┤
│ 8  │台南縣六甲鄉○○○段1649-1號  │ 0.0717(田) │同上  │全  │同上    │
├──┼───────────────┼──────┼───┼──┼────┤
│ 9  │台南縣六甲鄉○○○段1649-2號  │ 0.0065(田) │同上  │全  │同上    │
├──┼───────────────┼──────┼───┼──┼────┤
│ 10 │台南縣六甲鄉○○○段1650-2號  │ 0.0946(建) │同上  │全  │同上    │
├──┼───────────────┼──────┼───┼──┼────┤
│ 11 │台南縣六甲鄉○○○段1650-3號  │ 0.0257(建) │同上  │全  │同上    │
├──┼───────────────┼──────┼───┼──┼────┤
│ 12 │台南縣六甲鄉○○○段1653-21 號│ 0.0128(建) │同上  │全  │同上    │
├──┼───────────────┼──────┼───┼──┼────┤
│ 13 │台南縣六甲鄉○○○段1654-17 號│ 0.0087(建) │同上  │全  │同上    │
├──┼───────────────┼──────┼───┼──┼────┤
│ 14 │台南縣六甲鄉○○○段1648號    │ 0.7291(建) │林麗珠│1/2 │同上    │
└──┴───────────────┴──────┴───┴──┴────┘
附表二
85年9月 (續貸案)提供擔保之土地明細 (面積、地目、所有人、
持分、已設定他項權利資料，來自子○○、林麗珠個人基本資料
見一揚建設公司85年9月貸款卷第46-50頁）
┌──┬───────────────┬──────┬───┬──┬────┐
│編號│  土地坐落                    │ 面積 (公頃)│所有人│持分│已設定他│
│    │                              │ 地目       │      │    │項權利  │
├──┼───────────────┼──────┼───┼──┼────┤
│ 1  │台南縣六甲鄉○○○段1647號    │ 0.3335(養) │子○○│全  │於81年5 │
│    │                              │            │      │    │月28日由│
│    │                              │            │      │    │高雄第二│
│    │                              │            │      │    │信用合作│
│    │                              │            │      │    │社設定新│
│    │                              │            │      │    │台幣1億 │
│    │                              │            │      │    │2000 萬 │
│    │                              │            │      │    │元之抵押│
│    │                              │            │      │    │權      │
├──┼───────────────┼──────┼───┼──┼────┤
│ 2  │台南縣六甲鄉○○○段1647-2號  │ 0.0122(建) │同上  │全  │        │
├──┼───────────────┼──────┼───┼──┼────┤
│ 3  │台南縣六甲鄉○○○段1647-3號  │ 0.3449(建) │同上  │全  │        │
├──┼───────────────┼──────┼───┼──┼────┤
│ 4  │台南縣六甲鄉○○○段1648號 (分│ 0.6682(建) │林麗珠│全  │同編號1 │
│    │割後增加1648-5、1648-6)       │            │      │    │        │
├──┼───────────────┼──────┼───┼──┼────┤
│ 5  │台南縣六甲鄉○○○段1648-5號  │ 0.0490(建) │同上  │全  │同編號1 │
├──┼───────────────┼──────┼───┼──┼────┤
│ 6  │台南縣六甲鄉○○○段1648-6號  │ 0.0119(建) │同上  │全  │同編號1 │
├──┼───────────────┼──────┼───┼──┼────┤
│ 7  │台南縣六甲鄉○○○段1653-21 號│ 0.0128(建) │子○○│全  │同編號1 │
├──┼───────────────┼──────┼───┼──┼────┤
│ 8  │台南縣六甲鄉○○○段1654-17 號│ 0.0087(建) │同上  │全  │同編號1 │
└──┴───────────────┴──────┴───┴──┴────┘
